【裁判字號】    88,易,4696
【裁判日期】    890406
【裁判案由】    詐欺
【裁判全文】
臺灣板橋地方法院刑事判決                        八十八年度易字第四六九六號
    公  訴  人  臺灣板橋地方法院檢察署檢察官
    被      告  甲○○
    選任辯護人  余淑杏
                洪宗巖
右列被告因詐欺案件，經檢察官提起公訴（八十八年度偵字第一七一七一號），本院
判決如左：
    主      文
甲○○無罪。
    理      由
一、公訴意旨略以：被告甲○○於民國八十八年六月四日起，明知自己不欲如數給付
    貨款，竟基於意圖為自己不法所有之概括犯意，對明峰實業有限公司（下稱明峰
    公司）負責人乙○○隱瞞自己不欲全數付款之意思，連續於八十八年六月四日、
    五日、九日、十一日、十四日、十六日、二十二日，向乙○○訂購價格分別為新
    臺幣（下同）二十八萬三千零四十六元、二十八萬五千九百五十四元、二十五萬
    八千五百十元、二十六萬三千三百七十五元、二十七萬六千八百五十元、二十七
    萬零二百二十二元、二十四萬六千九百四十八元等之錫錠，使乙○○陷於錯誤，
    認其會按時給付，而陸續將上開錫錠備妥置於明峰公司位於臺北縣泰山鄉○○路
    七十之二號之工廠，由被告前來取貨，其間被告僅背書轉讓發票人皆為他人，票
    載金額分為二十七萬一千五百元（票載發票日為八十八年六月十日）、二十七萬
    零八百元（票載發票日則為同年七月十日）、二十七萬六千六百元（票載發票日
    則為同年七月十六日）之支票共三紙予乙○○，並匯入二十七萬二千元至明峰公
    司之銀行帳戶內，其餘貨款則皆未給付，且前開支票除票載金額為二十七萬一千
    五百元者兌現外，其餘二紙支票則於到期後提示皆未獲付款，至今共積欠明峰公
    司一百三十四萬一千四百二十元。乙○○則因甲○○聯絡無著，且上開二紙支票
    經屆期提示，亦皆遭退票，始知受騙，因認被告涉犯刑法第三百三十九條第一項
    之罪嫌。
二、按犯罪事實應依證據認定之，無證據不得推定其犯罪事實，又不能證明被告犯罪
    或其行為不罰者，應諭知無罪之判決，刑事訴訟法第一百五十四條、第三百零一
    條第一項分別定有明文。次按認定不利於被告之事實，須依積極證據，茍積極之
    證據本身存有瑕疵而不足為不利於被告事實之認定，即應為有利於被告之認定，
    更不必有何有利之證據，而此用以證明犯罪事實之證據，猶須於通常一般人均不
    至於有所懷疑，堪予確信其已臻真實者，始得據以為有罪之認定，倘其證明尚未
    達到此一程度，而有合理性之懷疑存在，致使無從為有罪之確信時，即應為無罪
    之判決，此有最高法院八十二年度臺上字第一六三號判決、七十六年臺上字第四
    九八六號、三十年上字第八一六號等判例意旨可資參照。又按告訴人之告訴，係
    以使被告受刑事訴追為目的，是其陳述是否與事實相符，仍應調查其他證據以資
    審認，亦據最高法院五十二年臺上字第一三○○號判例闡釋甚明。末按刑法上詐
    欺罪之成立，要以加害者有不法取得財物之意思而實施詐欺行為，被害者因此行
    為，致表意有所錯誤而為財產上處分，受有損害，且加害者所用行為，堪認為詐
    術者，始足當之，亦據最高法院十九年上字第一六九九號、四十六年臺上字第二
    六○號等判例闡釋甚明，從而交付財物者若無損害，或所受損害，非由欺罔行為
    陷於錯誤所致，均不得遽以詐欺罪相繩。
三、訊據被告甲○○堅詞否認有何詐欺犯行，辯稱：伊與告訴人明峰公司間自八十七
    年間，即已有錫錠交易紀錄多次，往來金額達數百萬元，被告向告訴人購貨，均
    依約支付價款，並無虧欠，至伊於八十八年六月間向告訴人購買錫錠，於訂貨及
    結算時，本以為能全數支應貨款，所購得錫錠，固亦售出得款約一百八十三萬元
    ，但需將得款給付其他廠商五月份債款七十三萬三千元，返還許志華債款三十二
    萬二千元，給付告訴人五十四萬三千五百元，兼需清償八十六年間積欠其他債權
    人之債務，且又逢丙○○、林素貞倒帳，週轉不靈，致無力付清全部價款予告訴
    人等語；公訴人認被告犯有詐欺罪嫌，無非以告訴人之指訴，及被告坦承未清償
    全部貨款等為據。
四、經查：依告訴人及公訴人指訴之事實，被告固於八十八年六月間先後向告訴人購
    買價格分別為二十八萬三千零四十六元、二十八萬五千九百五十四元、二十五萬
    八千五百十元、二十六萬三千三百七十五元、二十七萬六千八百五十元、二十七
    萬零二百二十二元、二十四萬六千九百四十八元等之錫錠，合計其價額為一百八
    十八萬四千九百零五元，而被告已支付現金二十七萬二千元予告訴人，轉讓予告
    訴人之票據，經告訴人提示後亦獲付款二十七萬一千五百元，合計被告已償付告
    訴人五十四萬三千五百元，約佔前開貨款之百分之二十八點八，茍被告有不法所
    有之意圖，何需贅付貨款達五十四萬三千五百元﹖又告訴人於提出告訴伊始，即
    於告訴狀內載明被告前曾向告訴人購貨，款項尚能按時給付（見偵查卷第一頁反
    面），告訴代理人乙○○於本院審理時猶陳稱：「（跟被告往來）只有一、二年
    ，他是我們鄰居，他說八十六年間倒掉，欠人家很多錢，希望我能夠幫他，一半
    現金，一半票，所以我就同意他這樣」（見本院八十九年一月十日訊問筆錄），
    「（與被告間）大約在八十八年六月間前一年就開始陸陸續續有錫錠交易的往來
    」（見本院八十九年三月二十三日審判筆錄），證人朱清福亦結證稱：「我跟被
    告甲○○及告訴人乙○○已經有十幾年的往來了，被告甲○○在八十六年間有倒
    過我知道，那一次的倒閉有解決，他把房子賣掉了，八十六年以後被告幫人家作
    銲錫，八十七年他有開始跟明峰有往來，那時的交易都是一半現金，一半票」（
    見本院八十九年一月十日訊問筆錄），俱徵被告於八十七年間開始與告訴人交易
    前，已告知其曾倒閉及資力不佳，告訴人聞之仍願售予錫錠，且維持繼續性供給
    錫錠之買賣關係達年餘，迨至八十八年六月間，被告購貨方出現未能全數給付價
    金之情形，衡諸常情，被告倘若有詐欺之犯意，以佯為購貨詐取他人財物，當極
    力隱瞞曾發生倒閉負債之過去，誇耀或表示資力良好，以誘使他人供貨交付財物
    ，並於短期內給付貨款一至二次取信於人後，即大筆進貨逃匿，豈有對交易對象
    坦言告以曾經倒閉，欠人家很多錢，復與之正常交易往來達年餘，方於其後一個
    月間詐騙貨物，且仍然給付該批貨物總價金之百分之二十八點八之貨款﹖參以被
    告就其於八十八年六月間，向告訴人訂貨本已備妥現金及支票結算貨款，及另向
    昱霖公司訂貨，詎逢丙○○及林慧貞倒帳致週轉不靈，被告向告訴人購得之錫錠
    ，雖轉售得款一百八十三萬元，然支付告訴人貨款五十四萬三千五百元、昱霖公
    司七十三萬三千元、償還許志華三十二萬二千元及貸款利息一萬七千元後，無餘
    額償付其他債務，亦據其提出與所述相符之支票存款送款單、匯款單、丙○○簽
    發之支票及退票理由單及房屋擔保借款繳息清單等影本為證，堪信告訴人受有未
    能自被告處取得全額貨款之損害，應係被告購貨後遭逢倒帳及週轉不靈之結果，
    非因被告以不法取得財物之意思而實施詐欺行為所致，從而被告尚有部分貨款未
    遵期給與告訴人，要屬民事給付遲延之債務糾葛，此外復查無其他積極事證足認
    被告確犯詐欺罪，揆諸首開法條規定及說明，核屬不能證明被告犯罪，即應為無
    罪之諭知，以昭審慎。
據上論結，應依刑事訴訟法第三百零一條第一項，判決如主文。
本案經檢察官張云綺到庭執行職務。
中      華      民      國      八十九    年       四     月     六     日
                                  臺灣板橋地方法院刑事第六庭
                                      法  官  蔡  新  毅
右正本證明與原本無異。
如不服本判決，應於判決送達後十日內，向本院提出上訴狀（應附繕本），上訴於臺
灣高等法院。
                                      書記官  謝  麗  秋
中      華      民      國      八十九    年       四     月     六     日


司法院資訊處製作；財團法人民間司法改革基金會備份。
